【裁判字號】    97,交聲,1647
【裁判日期】    971231
【裁判案由】    違反道路交通管理處罰條例聲明異議
【裁判全文】
臺灣士林地方法院交通事件裁定        97年度交聲字第1647號
原處分機關  臺北市交通事件裁決所
異  議  人
即受處分人  甲○○
代  理  人
    兼
送達代收人  乙○○
上列異議人即受處分人因違反道路交通管理處罰條例案件，對於
臺北市交通事件裁決所於民國97年10月28日所為之裁決（北市裁
罰字第裁22-A08WQW329號），聲明異議，本院裁定如下：
    主  文
異議駁回。
    理  由
一、按「汽車駕駛人停車時，有下列情形之一者，處新臺幣600
    元以上1200元以下罰鍰：．．．九、停車時間、位置、方式
    、車種不依規定。」，道路交通管理處罰條例第56條第1 項
    第9 款定有明文。
二、原處分意旨略以：異議人即受處分人甲○○於民國97年10月
    28日18時18分許駕駛車號CG-0779 號自用一般小客車行經臺
    北市○○路時，經臺北市政府警察局直屬第二分隊員警舉發
    「停車時間不依規定」之違規，爰依道路交通管理處罰條例
    第56條第1 項第9 款規定裁處異議人新臺幣（下同）600 元
    。
三、聲明異議意旨略稱：當天異議人確於18時18分許將系爭車輛
    停放在上揭地點之殘障停車格（下稱系爭停車格），惟係因
    見路旁陳設17至20時禁止停車標牌之單向指示箭頭僅指向系
    爭停車格前方之其他停車格，認為係政府體恤殘障人士而特
    地排除系爭停車格之時段限制，才會將車輛停放該處，至於
    該停車格白線內外固均有以黃字標示「17-20 禁停」字樣，
    惟格內字樣在車輛停妥後即遭遮蔽，駕駛人無法看到，而格
    外字樣則模糊不清難以辨識，且因標示在地面，駕駛人下車
    後也不會特別注意腳下有無標示，故本件舉發顯然有瑕疵，
    爰聲明異議，請求撤銷原處分。
四、經查：
  (一)本件舉發時間為夏季黃昏時分，天色仍亮，現場之系爭停車
    格係該路段最接近路口處之第一個停車格，停車格白線內外
    均以黃字標示「17-20 禁停」字樣，且依異議人車輛之停放
    位置，停車格外之「17-20 禁停」字樣係標示在駕駛座車門
    位置之前、後方之地面，其餘之一般停車格均在該停車格之
    前方，而標示「17:00- 20:00禁止停車（假日除外）」之單
    向箭頭指示標牌係設於系爭停車格與前方一般停車格正中間
    之事實，有現場照片3 幀在卷可稽（見本院卷第22頁），並
    為異議人所不爭執（見本院卷第25、26頁），異議人雖辯稱
    其停妥車輛後停車格白線內的「17-20 禁停」字樣就遭車輛
    遮住，而停車格白線外的「17-20 禁停」字樣在其下車後就
    會踩在腳下，不會去注意，且該停車格外之「17-20 禁停」
    字樣模糊不清難以辨認云云，惟衡以一般經驗法則，駕駛者
    於停車後開啟車門下車時，因係從車內坐姿變換為車外站姿
    ，需先將雙足移出車外後挺腰直立，視線角度必先由下而上
    ，而現場「17-20 禁停」字樣又係以醒目之黃色顏料標示在
    駕駛座車門位置前方、後方之地面，而非標示在該車門位置
    之正下方，駕駛人顯不致因剛好將該等字樣踩於腳下而未見
    ，況當時天色尚亮，駕駛人視線亦無不良情事，是縱標示於
    系爭停車格白線內之「17-20 禁停」字樣確於異議人車輛停
    妥後遭遮蔽而不易見，惟異議人仍可看到停車格白線外之「
    17-20 禁停」字樣，自應對該地面之標示有所認知，且異議
    人自承由現場照片顯示，確可看出停車格外標示有「17-20
    禁停」之黃色字樣（見本院卷第26頁），參諸一般相機之構
    造係運用光學透鏡折射原理，將大尺寸之實物比例縮納顯像
    於方寸大小之相片中，若於小面積之照片中即可清楚辨識，
    在現場大範圍實物更無不能辨識之理，是異議人辯稱在現場
    看不清楚禁停字樣云云，亦難採信，堪認異議人確得以知悉
    系爭停車格仍有停車時段之限制。
  (二)異議人另質以現場「17 :00- 20:00 禁止停車（假日除外）
    」之標牌僅設置單向指示箭頭，並不包含系爭停車格，本件
    舉發顯有瑕疵等語，惟按法院受理有關交通事件，準用刑事
    訴訟法之規定；又除法律另有規定外，實施刑事訴訟程序之
    公務員因違背法定程式取得之證據，其有無證據能力之認定
    ，應審酌人權保障及公共利益之均衡維護，道路交通管理處
    罰條例第89條、刑事訴訟法第158 條之4 分別定有明文。查
    上開標牌係位在系爭停車格及前方一般停車格之中間，業如
    前述，且由現場照片顯示，該標牌所繪之箭頭右半部係處在
    系爭停車格之範圍內，左半部則係處在前方一般停車格之範
    圍內（見本院卷第22頁最上方照片），而系爭停車格又係該
    路段之第一個停車格，是該標牌顯係因已設於極靠近路口處
    ，又有一半之標牌範圍處於系爭停車格內，故僅繪製單向箭
    頭，而未繪製雙向箭頭，並不當然代表其排除系爭停車格之
    時段限制，況縱認此標牌之單向箭頭設置確有未洽，員警據
    以舉發本件違規程序上有所瑕疵，惟本件系爭停車格之白線
    內外均已以黃色字樣標示「17-20 禁停」字樣，與該標牌併
    同觀察，本院認駕駛人顯足以認知該處仍受停車時段之限制
    ，此瑕疵侵害異議人權利之情節並非極為嚴重，況參以該處
    為路口最接近路口之第一個停車格，於平日17至20時之交通
    尖峰時段，若允許停放車輛，對路口往來車流通暢度顯生影
    響，是本院權衡公共利益之維護後，認上開瑕疵不足以影響
    本件違規行為之認定。
  (三)綜上，異議人前揭所辯，均難信憑，堪認異議人確有本案未
    依停車時間停車之違規事實無疑，原處分機關依據道路交通
    管理處罰條例第56條第1 項第9 款規定，裁處異議人600 元
    罰鍰，並無違誤，本件聲明異議核無理由，應予駁回。
據上論斷，依道路交通案件處理辦法第19條，裁定如主文。
中    華    民    國    97    年    12    月    31    日
                  交通法庭  法  官  黃珮茹
以上正本證明與原本無異。
如不服本裁定應於送達後5日內向本院提出抗告狀。
                            書記官  張馨尹
中    華    民    國    97    年    12    月    31    日


司法院資訊處製作；財團法人民間司法改革基金會備份。
